【裁判字號】    88,訴,1640
【裁判日期】    890714
【裁判案由】    侵權行為損害賠償
【裁判全文】
臺灣臺南地方法院民事判決  八十八年訴字第一六四○號
    原      告  乙○○
                甲○○○
    被      告  丙○○
                          身分.
右當事人間，請求損害賠償事件，本判決如左：
    主    文
被告應給付原告乙○○新台幣參拾柒萬壹仟玖佰貳拾肆元，給付原告甲○○○參拾萬
捌仟肆佰參拾貳元及各自民國八十八年七月二十三日起至清償日止，按週年利率百分
之五計算之利息。
原告其餘之訴駁回。
訴訟費用由原告乙○○負擔百分之二十，原告甲○○○負擔百分之十七；餘由被告負
擔。
本判決原告勝訴部分於原告乙○○、甲○○○依序以新台幣壹拾貳萬參仟玖佰元、壹
拾萬貳仟捌佰壹拾元供擔保後，得假執行。
原告其餘假執行之聲請駁回。
    事    實
甲、原告方面：
一、聲明：求為判決：被告應給付原告乙○○新台幣九十二萬二千一百九十二元，並
    給付原告甲○○○新台幣八十七萬四千五百十一元及各自民國八十七年十月十三
    日起至清償日止，按年息百分之五計算之利息並願供擔保以代釋明，請求宣告假
    執行。
二、陳述：
  （一）被告於民國八十七年十月十三日七時五十分許，駕駛自小客車，沿台南縣安
        定鄉港口村三三二之三號前之產業道路由南往北向行駛，途經該門牌號前無
        號誌之交岔路口，應住意減速慢行及車前狀況，竟疏於注意，撞及由原告乙
        ○○騎乘之機車後載原告甲○○○於該交岔路口，致乙○○及甲○○○倒地
        ，乙○○受有左股骨幹及股骨頸骨折，左第五掌骨骨折，甲○○○則受有右
        踝骨開放性骨折之傷害，案經檢察官以被告過失傷害起訴，並經鈞院判處有
        期徒刑二月，得易科罰金在案。
  （二）按因故意或過失不法侵害他人之權利者，負損害賠償責任，又不法侵害他人
        之身體健康者，被害人雖非財產上之損害，亦得請求賠償相當之金額，原告
        等因被告之傷害，致有左列之損害，依法應由被告負賠償之責。
  （三）乙○○部分：
    １、醫藥費：六萬二千一百九十二元。
    ２、工作損失：原告於受傷前受僱泥水工，每日工資二千元，受傷後至少六個月
        無法工作，損失三十六萬元。
    ３、慰藉金：原告骨折多處，經固定復位手術，一年後尚需拔除體內釘子，現又
        無法工作，精神損失至鉅，請求被告賠償五十萬元。
  （四）甲○○○部分：
    １、醫藥費：十萬四千五百十一元。
    ２、工作損失：原告於受傷前受僱泥水小工，每日工資一千五百元，受傷後至少
        六個月無法工作，損失二十七萬元。
    ３、慰藉金：原告骨折經固定復位手術，一年後尚需拔除體內釘子，現又無法工
        作，精神損失至鉅，特請求五十萬元。
三、證據：提出證明書二紙、中華民國身心障礙手冊一份、診斷證明書二份、修車證
    明書一紙、奇美醫院收費收據。
乙、被告方面：
壹、被告：
一、聲明：求為判決駁回原告之訴。
二、陳述：伊沒有過失，如有過失，原告的過失還比伊大，且伊也是本件車禍受害者
    ，汽車修理費用高達六萬五千三百五十元，應予抵銷。
三、證據：提出估價單一紙為證。
丙、本院依職權向財團法人奇美醫院查詢被告之勞動能力減損情形並調閱本院八十八
    年度交易字第二二四號刑事卷宗，暨向財政部國稅局函調兩造之報稅資料與財產
    歸戶清冊，並函請台灣省車輛行車事故覆議鑑定委員會就本件事故進行覆議。
    理    由
一、本件原告主張：被告於八十七年十月十三日七時五十分許，駕駛自小客車，沿台
    南縣安定鄉港口村三三二之三號前之產業道路由南往北向行駛，途經該門牌號前
    無號誌之交岔路口，應住意減速慢行及車前狀況，竟疏於注意，撞及由原告乙○
    ○騎乘之機車後載原告甲○○○於該交岔路口，致其等倒地，乙○○受有左股骨
    幹及股骨頸骨折，左第五掌骨骨折，甲○○○則受有右踝骨開放性骨折之傷害，
    案經檢察官以被告過失傷害起訴，並經本院判處有期徒刑二月，得易科罰金在案
    。其因被告之傷害，致乙○○受有醫藥費六萬二千一百九十二元、六個月工作損
    失三十六萬元、精神損失五十萬元，甲○○○受有醫藥費十萬四千五百十一元、
    六個月工作損失二十七萬元、精神損失五十萬元，應由被告賠償，為此本於侵權
    行為法律關係，請求被告各賠償原告乙○○九十二萬二千一百九十二元，賠償原
    告甲○○○八十七萬四千五百十一元及各自民國八十七年十月十三日起至清償日
    止之法定遲延利息等語。被告則以：伊沒有過失，原告有過失，且伊也因本件車
    禍，修理汽車費用高達六萬五千三百五十元，應予抵銷等語，資為抗辯。
二、按車輛行經無號誌之交岔路口，應減速慢行，作隨時停車之準備；汽車行駛時，
    駕駛人應注意車前狀況及兩車併行之間隔，並隨時採取必要之安全措施；又汽車
    行駛至交岔路口，其行進、轉彎，如同為直行車或轉彎車者，左方車應暫停讓右
    方車先行，道路交通安全規則第九十三條第一項第四款、第九十四條第三項、第
    一百零二條第一項第二款分別定有明文。本件原告主張：被告於八十七年十月十
    三日七時五十分許，駕駛自小客車，沿台南縣安定鄉港口村三三二之三號前之產
    業道路由南往北向行駛，途經該門牌號前無號誌之交岔路口，應住意減速慢行及
    車前狀況，竟疏於注意，撞及由原告乙○○騎乘之機車後載原告甲○○○於該交
    岔路口，致其等倒地，乙○○受有左股骨幹及股骨頸骨折，左第五掌骨骨折，甲
    ○○○則受有右踝骨開放性骨折之傷害，案經檢察官以被告過失傷害起訴，並經
    本院判處有期徒刑二月，得易科罰金在案等事實，業據提出證明書二紙、中華民
    國身心障礙手冊一份、診斷證明書二份、修車證明書一紙、奇美醫院收費收據等
    件為證，並經本院依職權向財團法人奇美醫院查詢被告之勞動能力減損情形並調
    閱本院八十八年度交易字第二二四號刑事卷宗。被告雖辯稱：本件車禍係原告所
    引起，伊並無過失云云。惟查：系爭肇事地點係無號誌之交岔路口，當時原告駕
    車沿安定鄉由港口往海寮（東向西）方向行駛，被告則駕車由南向北駛出，則依
    上開規定，行駛於左方車道之被告即應讓行駛於右方車道之原告先行，且按當時
    白晝、天候晴天、柏油路面等情況，尚無不能注意之情形，乃被告竟疏於注意貿
    然行駛，致原告受傷，為有過失，堪以認定。此亦為台灣省台南區車輛行車事故
    鑑定委員會所及台灣省車輛行車事故覆議鑑定委員會所是認，有台灣省台南區車
    輛行車事故委員會南鑑字第八八０四七六號鑑定意見書及台灣省車輛行車事故覆
    議鑑定委員會覆議意見書各一份附卷可參。被告辯稱：伊無過失云云，要不足採
    。而被告過失行為與原告受傷間復有相當因果關係，則其對於原告因而所受之損
    害，自應負損害賠償責任。
五、按因故意或過失，不法侵害他人之權利者，負損害賠償責任。又不法侵害他人之
    身體、健康，雖非財產上之損害，亦得請求賠償相當之金額，因此被害人因而喪
    失或減少勞動能力或增加生活上之需要時，亦應負損害賠償責任，民法第一百八
    十四條第一項、第一百九十三條第一項、第一百九十五條第一項，均有明定。揆
    諸前揭法條，原告請求被告負損害賠償責任，洵屬有據。至原告所得請求賠償之
    範圍，分述如下：
  （一）醫療費部份：原告主張其因本件交通事故受傷致原告乙○○支出醫藥費用六
        萬二千一百九十二元，原告甲○○○支出醫藥費用十萬四千五百十一元等情
        ，業據提出奇美醫院醫療費收據為憑，經核原告所受傷害及其提出之各收據
        載明治療費別，係屬治療上之必要費用，加害人即被告自應予賠償，原告此
        部分之請求，洵屬正當，應予准許。
  （二）工作損失部分：原告甲○○○、乙○○於受傷前均任水泥工，每日工資依序
        各為一千五百元、二千元，有證明書二紙附卷可稽，而原告乙○○「於八十
        七年十月十三日因車禍，致左大腿股骨幹及股骨頸骨折，左手第五掌指骨骨
        折，住院後於八十七年十月十四日手術，分別植入鋼釘固定骨折，於八十七
        年十一月三日出院。出院後持續在門診追蹤，因同側股骨幹及股骨頸骨折，
        復健進度較為緩慢，於八十八年五月二十七日止，骨折癒合進度良好（惟未
        全癒合），行動舉止，仍需依賴助行器」等，另原告甲○○○「於八十七年
        十月十三日因右小腿壓裂傷，住院治療，經檢查是腓骨遠端開放性骨折，併
        有軟組織缺損，於八十七年十月十三日手術，植入鋼釘，固定骨折，因皮膚
        缺損持續未癒合，於八十七年十二月十日清創，八十七年十二月十七日再次
        清創，並行自體皮膚移植，八十七年十二月二十五日出院後，持續在門診追
        蹤，仍有右踝外側酸痛，至八十八年七月十六日止，骨折已癒合，但因踝關
        節酸痛等後遺症，恐負重能力及站立時間稍有減損」等情，復有財團法人奇
        美醫院八十八年十月十一日（八八）奇醫字第四六三三號函在卷可參，據此
        ，原告二人分別至八十八年五月二十七日及八十八年七月十六日才骨折癒合
        ，距系爭車禍發生時間即八十七年十月十三日，確已超過六個月，原告二人
        主張其因本件車禍至少六個月無法工作等語，即堪採信，則其請求六個月工
        作損失分別為原告乙○○三十六萬元（2000x30x6=360000）、原告甲○○○
        二十七萬元（1500x30x6=270000），洵屬正當，應予准許。
  （三）慰藉金部分：本件原告身體原健康，僅因被告過失撞傷，致乙○○受有左股
        骨幹及股骨頸骨折，左第五掌骨骨折，甲○○○則受有右踝骨開放性骨折之
        傷害，住院期間喪失自由行動及勞動能力，生活皆須仰賴他人照料，出院後
        行動舉止均仍不便，原告主張其因本件傷害精神所受痛苦至為重大，自屬可
        信，請求被告賠償非財產上損害精神慰藉金，洵無不合。本院審酌被告名下
        有四筆土地、二棟房屋，經濟能力尚佳，原告乙○○亦有多筆土地及房屋，
        暨兩造之身分、地位及經濟能力等情形，認原告各請求精神慰藉金五十萬元
        ，尚屬過高，應認被告賠償原告乙○○、甲○○○金額依序在十五萬、十萬
        元範圍內，允為適當，原告逾此數額之請求，即無理由，應予駁回。
六、次按損害之發生或擴大，原告與有過失者，法院得減輕賠償金額或減免之，民法
    第二百十七條第一項亦定有明文。本件原告駕車經肇事地點無號誌交岔路口，疏
    未減速慢行作隨時停車之準備，且未注意車前狀況謹慎駕駛，致遇狀況煞避不及
    發生肇事，顯亦與有過失，堪認為肇事次因，台灣省台南區車輛行車事故鑑定委
    員會及台灣省車輛行車事故覆議鑑定委員會鑑定結果亦同此認定，有上開鑑定意
    見書及覆議意見書附卷可查。審諸兩造前述違規肇事之情節，因認原告、被告就
    本件車禍應負之過失程度比例各為百分之三十五、百分之六十五。而原告因本件
    車禍之發生，所受之損害共計為原告乙○○部分五十七萬二千一百九十二元、原
    告甲○○○部分四十七萬四千五百十一元。惟就本件車禍過失之程度，原告應負
    百分之三十五、被告應負百分之六十五之過失責任，過失相抵結果，原告乙○○
    、甲○○○請求依序在三十七萬一千九百二十四元、三十萬八千四百三十二元（
    小數點以下四捨五入）之範圍內為有理由，應予准許；逾此部分之請求，即無理
    由，應予駁回。
七、次按給付無確定期限者，債務人於債權人得請求給付時，經其催告而未為給付，
    自受催告時起，負遲延責任。其經債權人起訴或依督促程序送達支付命令者，與
    催告有同一效力。又以日、星期或年定期間者，其始日不算入，民法第二百二十
    九條第二項、第一百二十條第二項分別定有明文。本件給付並無確定期限，應俟
    原告催告，被告始負遲延責任，而原告並未證明曾為催告，即逕行起訴，依上揭
    規定，被告應自收受起訴狀繕本之翌日，始負遲延責任。從而，原告依侵權行為
    損害賠償請求權，請求被告給付原告乙○○三十七萬一千九百二十四元，給付原
    告甲○○○三十萬八千四百三十二元及均自附帶民事起訴狀繕本送達翌日即八十
    八年七月二十三日起至清償日止，按週年利率百分之五計算之法定遲延利息為有
    理由，應予准許。逾此部分之請求，為無理由，應予駁回。
八、至於被告雖又以：伊因本件車禍亦支出汽車修理費用六萬五千三百五十元，應予
    抵銷云云。惟按民法第三百三十四條所稱之抵銷，係以二人互負債務，而其給付
    種類相同並均屆清償期者為要件，經查本件被告肇事當時駕駛之車號ＴＶ－九０
    ０九號小客車乃被告之妻所有，為被告所自陳，則原告如因過失致被告駕駛之汽
    車受有損害，其應賠償之對象，亦為該汽車之所有權人，即被告之妻，而非被告
    ，其對原告並未負有賠償債務，被告據以主張抵銷，即屬無據，不應准許。
九、原告陳明願供擔保請准宣告假執行，核無不合，爰就其勝訴部分酌定相當之擔保
    金額准許之，至原告敗訴部分，其假執行之聲請已失所附麗，應予駁回。
十、結論：本件原告之訴，為一部有理由，一部無理由，並依民事訴訟法第三百八十
    五條、第七十九條但書、第八十五條第一項後段、第三百九十條第二項，判決如
    主文。
中      華      民      國    八十九    年      七      月    十四      日
                                臺灣臺南地法院民事第一庭
~B法      官  李杭倫
右為正本，係照原本作成。
如對本判決上訴，須於判決送達後廿日內向本院提出上訴狀
中      華      民      國    八十九    年      七      月    十四      日
~B法院書記官  汪維屏


司法院資訊處製作；財團法人民間司法改革基金會備份。
